臺灣高等法院臺南分院刑事判決　　　　95年度上訴字第1208號
上　訴　人
即　被　告　甲○○
上列上訴人因違反毒品危害防制條例案件，不服臺灣台南地方法
院九十五年度訴字第一一七六號中華民國九十五年八月三十一日
第一審判決（起訴案號：臺灣台南地方法院檢察署九十五年度毒
偵字第一四八八號），提起上訴，本院判決如下：
    主  文
上訴駁回。
    事  實
一、甲○○前因施用毒品案件，經原審以九十四年毒聲字第六二
    五號裁定施以觀察勒戒，甫於民國（下同）九十四年八月廿
    五日結束觀察勒戒而釋放，並經臺灣臺南地方法院檢察署檢
    察官，以九十四年毒偵字第一九○八號不起訴處分確定。
二、詎甲○○未戒除毒癮，又於前開釋放後，五年內，基於施用
    第一級毒品海洛因之概括犯意，自九十五年五月間某日起，
    迄九十五年六月八日止，在上開住處及台南市○○路○段九
    六號前，以注射針筒為靜脈注射方式，施用第一級毒品海洛
    因多次。嗣於九十五年六月八日下午四時廿分許，在台南市
    ○○路○段九六號前，甲○○駕駛ＮＨＵ─八八一號機車，
    搭載友人余忠賢行至該處後，並下車在車旁施打海洛因，余
    忠賢則在旁等待，而為警查獲，當場扣得甲○○所有海洛因
    一小包（淨重○‧○七公克，空包裝袋重○‧二八公克）及
    注射針筒一支。另對甲○○採尿送驗檢驗結果，亦呈現第一
    級毒品海洛因陽性反應，始查知上情。
三、案經臺南市警察局第一分局報請臺灣臺南地方法院檢察署檢
    察官偵查起訴。
    理  由
甲、證據能力部分：
　　本件經被告甲○○於本院上訴當庭表示認罪，而以簡式審判
　  程序加以審理，有本院九十六年三月十五日審判筆錄在卷足
    憑，則依刑事訴訟法第二百七十三條之二、第一百五十九條
    第二項規定，本件不適用傳聞法則，有關限制證據能力之相
    關規定，合先敘明。
乙、實體部分：
一、訊據被告甲○○對上開連續施用第一級毒品海洛因數次事實
    坦承不諱，且被告於九十五年六月八日為警查獲時所採集尿
    液檢體，經送鑑驗結果，呈嗎啡陽性反應（按海洛因係由嗎
    啡經化學合成而製得，經注射進入人體後，因代謝分解成嗎
    啡，因此施打海洛因後，由尿液中檢驗結果仍為嗎啡反應）
    ，有長榮大學九十五年七月十日尿液檢驗確認報告在卷可稽
    。又扣案毒品海洛因一包（淨重○‧○七公克），經送鑑定
    結果，確屬第一級毒品海洛因，有調查局調科壹字第二○○
    ○○六四○○號鑑定通知書在卷可參。綜上所述，足認被告
    自白與事實相符，堪以採信。本件被告犯行，事證明確，堪
    以認定。又被告甲○○前因施用毒品案件，經原審以九十四
　　年毒聲字第六二五號裁定施以觀察勒戒，甫於九十四年八月
　  廿五日結束觀察勒戒而釋放，並經臺灣臺南地方法院檢察署
    檢察官以九十四年毒偵字第一九○八號不起訴處分確定，有
    台灣高等法院被告前案紀錄表在卷可憑。被告於觀察勒戒釋
    放後，五年內，再施用毒品，依毒品危害防制條例第廿三條
    第二項規定，自應依法追訴處罰。
二、按海洛因業經列入毒品危害防制條例第二條第二項第一款所
    規定第一級毒品，禁止非法持有施打及吸用，毒品危害防制
    條例第二條第二項第一款定有明文。被告非法施用毒品海洛
    因，核被告所為，係犯毒品危害防制條例第十條第一項施用
    第一級毒品罪；其持有第一級毒品海洛因低度行為，為施用
    高度行為所吸收，不另論罪。被告先後多次施用第一級毒品
    海洛因，時間緊接，手法相同，且觸犯構成要件相同罪名，
    顯係基於概括犯意反覆為之，為連續犯，應依修正前刑法第
    五十六條規定，論以一罪，並加重其刑（新舊刑法比較部分
    ，詳如後述）。又按被告行為後，刑法第五十六條連續犯規
　　定，業於九十四年一月七日修正公布刪除，並於九十五年七
　  月一日生效施行，則被告犯行，因行為後新刑法業已刪除連
    續犯規定，此刪除雖非犯罪構成要件變更，但顯已影響行為
    人刑罰法律效果，自屬法律有變更，依新刑法第二條第一項
    規定，比較新舊法結果，仍應適用較有利被告之行為時法律
    即舊法論以連續犯（最高法院九十五年第八次刑事庭會議決
    議參照），併此敘明。
三、原判決以被告罪證明確，因予適用毒品危害防制條例第十條
    第一項、第十八條第一項前段，刑法第二條第一項前段、第
    十一條前段、修正前刑法第五十六條、刑法第三十八條第一
    項第二款規定，併審酌被告施用毒品犯行，性質上乃自戕行
    為，尚未嚴重破壞社會秩序，侵害他人權益，然被告前因施
    用毒品經觀察勒戒後，猶不思戒除惡習，竟再為本件犯行，
    顯未因前所受觀察勒戒，而記取教訓及被告犯後坦承犯行，
    態度良好，並被告犯罪動機、目的、手段等一切情狀，對被
    告量處有期徒刑一年，以資懲儆。併敘明扣案第一級毒品海
    洛因一包（淨重○‧○七公克），屬毒品危害防制條例第二
　　條第二項第一款所列第一級毒品，不論是否屬於被告，應依
　  毒品危害防制條例第十八條第一項前段規定，宣告沒收銷燬
    之。又扣案海洛因空包裝袋一只（重○‧二八公克）及注射
    針筒一支，均係被告所有，且供犯罪所用，應依刑法第三十
    八條第一項第二款規定，均宣告沒收之。
四、本院經核，原判決認事用法，均無違誤，量刑亦稱妥適。被
    告上訴意旨以，被告犯後已後悔，但被告遭查獲毒品僅有○
    ‧○七公克，數量非常少，且只施打毒品一至二次，原判決
    對被告竟判處有期徒刑一年，稍嫌過重，請予酌減；又被告
    現家中有四個小孩，分別就讀國小、國中，且被告與新營分
    局刑警配合查緝販毒者，請予被告自新機會，因而指摘原判
    決不當云云。查本件被告自承施用毒品多次，而被告前甫於
    九十四年八月廿五日經觀察勒戒而釋放，並經臺灣臺南地方
    法院檢察署檢察官以九十四年毒偵字第一九○八號不起訴處
    分確定在案，已如前述。被告又自九十五年五月間起又連續
    多次施用毒品，顯見被告不知悔改，原審以被告前因施用毒
    品經觀察勒戒後，猶不思戒除惡習，竟再為本件犯行，乃量
    處有期徒刑一年，本院認為符合罪刑相當原則，被告上訴意
    旨指摘量刑過重，非有理由。又被告上訴稱其曾配合新營分
    局警察查緝毒犯，應予自新機會云云。然經本院向台南縣警
    察局新營分局函查結果，該局函覆並無其事，有該分局九十
    五年十一月七日函文在卷可憑（詳本院上訴卷廿二頁）。至
    被告指其現家中有四個小孩，分別就讀國小、國中，亦應予
    考量，給予自新機會云云。然此為被告個人家庭狀況，尚非
    刑法第五十七條所定於科刑時應予審酌事項。綜上各情，被
    告上訴意旨所指各節，依上所述，均無理由，應予駁回。
據上論斷，應依刑事訴訟法第三百六十八條，判決如主文。
本案經檢察官楊治宇到庭執行職務。
中　　華　　民　　國　　96　　年　　3　　月　　29 　　日
                  刑事第六庭    審判長法　官  蔡崇義
                                      法　官  杭起鶴
                                      法　官  董武全
以上正本證明與原本無異。
如不服本判決，應於收受本判決後十日內向本院提出上訴書狀。
其未敘述上訴理由者並得於提起上訴後十日內向本院補提理由書
狀（均須按他造當事人之人數附繕本）「切勿逕送上級法院」。
　　　　　　　　　　　　　　　　　　　書記官  許美惠
中　　華　　民　　國　　96　　年　　3　　月　　29 　　日
附錄法條：
毒品危害防制條例第十條第一項
施用第一級毒品者，處六月以上五年以下有期徒刑。
